# 请教陈老师：关于增量借款利率问题以及《企业会计制度》的问题

提问人：alexwaung 时间：2022-01-04 22:46:43
陈老师您好，有几个问题还是想向您请教一下，非常感谢！
1 、看到陈老师回复：“不恰当，由于租金分期支付（包括分期还本），因此加权平均融资期限是短于名义租赁期限的。如果在租赁期内租金均匀支付，则 2 年租赁期的加权平均融资期限实际只有 1 年。按对应于 1 年期的借款利率是合适的。”（原贴：请教陈老师几个实务中遇到的问题 - (esnai.com)）
a. 这段话有点不太理解，是否是这样理解：分期还本（租金分期支付）租赁，通过参考“一次还本”借款选择确定利率（IBR）的时候，需要先计算“加权平均融资期限”后，再对照“一次还本”借款的期限确定增量借款利率？假设按季度付款的 2 年期租赁（ 8 期），每期租金为 100 元，加权平均融资期限实际只有 1 年是怎么换算得出的？望赐教，谢谢！
天数本金天数*本金9080072,0009070063,0009060054,0009050045,0009040036,0009030027,0009020018,000901009,000720324,000 b. 假设“一次还本”借款的利率为 1 年期为A%， 5 年期为B%，如果想获知 2 年期的“一次还本”借款利率X%，采用插值法计算是否可行？即：(2-1)/(5-1)=(X%-A%)/(B%-A%)，计算求解得出X的值。我的理解是这一方法的基础是假设利率是随着期限线性递增的，不知计算出的利率是否具有参考意义？望赐教，谢谢！
2 、执行一些外资企业年报审计时，一些公司的政策披露编制基础为“企业会计准则和《企业会计制度》”，想问一下具体“制度”和“准则”的执行口径是区别是啥？比如长期股权投资企业会计准则要求对子公司按照成本法核算，在制度中要求采纳简单权益法，“制度”和“准则”具体是否有执行口径可供参考？此外对于一些制度中未规范的业务，是否可以参考适用企业会计准则的要求（想知道判断标准是什么）？望赐教，谢谢！
祝好，祝陈总一切顺利！@chenyiwei

回答人：chenyiwei
1 、加权平均融资期限的计算与每期租金是“先付”还是“后付”有关。例如，租赁期 10 年，每年的租金均在这一年的最后一天支付。假设为等额租金的情况下，则加权平均融资期限是5.5年。
2 、插值法仅适用于两个距离较近的点之间的移动轨迹近似为直线情况下的测算。 1 年和 5 年两个点距离较远，其间的轨迹很可能并不是完全线性的，如果直接用插值法，可能误差较大。
3 、“企业会计准则和《企业会计制度》”是以前的叫法，此处的企业会计准则实际上是指在 2005 年之前发布的、与原《股份有限公司会计制度》和《企业会计制度》配套的 16 项会计准则，这些会计准则现已全部废止，不能再作为会计核算的依据。